【裁判字號】    90,易,1247
【裁判日期】    900430
【裁判案由】    毒品危害防制條例
【裁判全文】
臺灣板橋地方法院刑事判決                          九十年度易字第一二四七號
    公  訴  人  臺灣板橋地方法院檢察署檢察官
    被      告  甲○○
右列被告因違反毒品危害防制條例案件，經檢察官提起公訴（九十年度毒偵緝字第六
二號、六三號、六四號、九十年度毒偵字第三三二號），本院判決如左：
    主  文
甲○○連續施用第二級毒品，累犯，處有期徒刑陸月，如易科罰金，以參佰元折算壹
日。
扣案之第二級毒品安非他命乙小包（毛重貳點參公克；淨重貳點壹公克）及內含第二
級毒品安非他命之殘渣袋乙個均沒收銷燬之。
    事  實
一、甲○○曾因違反麻醉藥品管理條例案件，於民國八十三年九月二十四日，經本院
    以八十三年度易字第一五四七號判處有期徒刑五月確定，於八十四年四月二十四
    日執行完畢。又因違反麻醉藥品管理條例案件，於八十六年七月二十九日，經臺
    灣臺北地方法院以八十六年度易字第三七六二號判處有期徒刑六月確定。復因竊
    盜案件，於八十七年六月十六日，經本院以八十六年度易字第七六一七號判處有
    期徒刑五月在案。嗣前開二罪合併定應執行刑為十月，於八十八年三月二十三日
    執行完畢。其前因施用第二級毒品安非他命案件，經臺灣板橋地方法院檢察署檢
    察官聲請本院於八十八年二月二十六日，以八十八年度毒聲字第一三八一號裁定
    送觀察、勒戒後，認無繼續施用毒品傾向，而經該署於八十八年五月十三日以八
    十八年度偵字第三六八五號為不起訴處分確定。詎甲○○仍不知悔改，又基於施
    用第二級毒品安非他命之概括犯意，自八十八年十月中旬某日起，迄九十年一月
    八日止，連續在臺北縣樹林市○○街八六巷一號二樓友人住處，以將安非他命置
    於吸食器上以火燒烤成煙霧狀後吸食之方式，非法施用第二級毒品安非他命多次
    。嗣依序於八十九年四月十六日十九時三十分許，在臺北縣三重市○○街二九之
    一號麗園池旅社三○一室丁○○租處（起訴書誤載於四月十六日十八時三十分許
    ，在臺北縣三重市○○街二九之一號），與丁○○（另經臺灣板橋地方法院檢察
    署檢察官處理）一同為警查獲，並扣得自稱為「林明輝」所有之第二級毒品安非
    他命乙包（毛重一‧四公克）、玻璃球吸食器乙個；次於八十九年四月二十二日
    凌晨四時四十分許，在停放於臺北市○○區○○街四五號對面堤外便道之車號Ｚ
    二－八五五二號自用小貨車上，與乙○○（另經臺灣板橋地方法院檢察署檢察官
    處理）一併經警查獲，復扣得「林明輝」所有之第二級毒品安非他命七包（總毛
    重三‧○公克；總淨重二‧五公克）及玻璃管吸食器二支；再於八十九年五月八
    日二十三時三十分許，由丙○○駕車搭載甲○○、王文祥、洪國榮（該三人另經
    臺灣板橋地方法院檢察署檢察官處理）行經臺北縣五股鄉○○○路與五權路口，
    經警臨檢查獲，並扣得「林明輝」所有之第二級毒品安非他命乙包（毛重九公克
    ）、玻璃管吸食器乙支；末於九十年一月九日，在臺北縣樹林市○○街八六巷一
    號前，遭警盤查查獲，並扣得其所有之第二級毒品安非他命乙包（毛重二‧三公
    克；淨重二‧一公克）及內含第二級毒品安非他命之殘渣袋乙個。其本次施用第
    二級毒品安非他命，經臺灣板橋地方法院檢察署檢察官聲請本院於八十九年六月
    十三日，以八十九年度毒聲字第三九○五號裁定送觀察、勒戒，嗣於九十年一月
    九日經送臺灣臺北看守所附設勒戒處所觀察、勒戒後，認有繼續施用毒品傾向，
    復依該署檢察官聲請本院於九十年二月七日，以九十年度毒聲字第六一四號裁定
    將其送戒治處所施以強制戒治一年，現強制戒治中。
二、案經臺北縣警察局三重分局、蘆洲分局、臺北市政府警察局中正第一分局移送臺
    灣板橋地方法院檢察署檢察官偵查暨臺北市政府警察局文山第二分局移送臺灣臺
    北地方法院檢察署檢察官呈請臺灣高等法院檢察署核轉臺灣板橋地方法院檢察署
    檢察官偵查起訴。
    理  由
一、右揭犯罪事實，業據被告甲○○於本院審理時坦承不諱，核與證人乙○○於本院
    審理中證述情節相符。且被告分別於八十九年四月十六日二十二時四十七分許、
    八十九年四月二十二日上午七時許、八十九年五月九日凌晨二時二十五分許，為
    警查獲所採取之尿液檢體，經檢驗結果，均呈甲基安非他命陽性反應，此有臺北
    縣政府衛生局八十九年五月十五日北縣衛六字第二八五八○號、八十九年五月二
    十九日北縣衛六字第三二八七七號尿液煙毒檢驗成績書、臺北市立療養院八十九
    年五月五日煙毒尿液檢驗報告書各乙紙附卷可稽（附於臺灣板橋地方法院檢察署
    八十九年度毒偵字第三三四五號偵查卷宗第二二頁、八十九年度毒偵字第四○五
    ○號偵查卷宗第十三頁、八十九年度毒偵字第三七六二號偵查卷宗第二二頁）。
    此外復有被告自承係其所有而於九十年一月九日，在臺北縣樹林市○○街八六巷
    一號前，經警扣得之第二級毒品安非他命乙包（毛重二‧三公克；淨重二‧一公
    克）及內含第二級毒品安非他命之殘渣袋乙個可佐，從而被告上開不利於己之自
    白，核與事實相符，應堪採信。又被告前因施用第二級毒品安非他命案件，經臺
    灣板橋地方法院檢察署檢察官聲請本院於八十八年二月二十六日，以八十八年度
    毒聲字第一三八一號裁定送觀察、勒戒後，認無繼續施用毒品傾向，而經該署於
    八十八年五月十三日以八十八年度偵字第三六八五號為不起訴處分確定等情，有
    上開八十八年度偵字第三六八五號不起訴處分書（附於臺灣板橋地方法院檢察署
    九十年度毒偵字第三三二號偵查卷宗第二八頁）及臺灣高等法院被告全國前案紀
    錄表各乙紙在卷可參，其於五年內再因本次施用第二級毒品安非他命案件，經臺
    灣板橋地方法院檢察署檢察官聲請本院於八十九年六月十三日，以八十九年度毒
    聲字第三九○五號裁定送觀察、勒戒，嗣於九十年一月九日經送臺灣臺北看守所
    附設勒戒處所觀察、勒戒後，認有繼續施用毒品傾向，復依該署檢察官聲請本院
    於九十年二月七日，以九十年度毒聲字第六一四號裁定將其送戒治處所施以強制
    戒治一年乙節，並有卷附之右揭八十九年度毒聲字第三九○五號、九十年度毒聲
    字第六一四號刑事裁定及臺灣臺北看守所附設勒戒處所九十年一月十八日所出具
    第0000000號有無繼續施用毒品傾向證明書各乙紙可考（附於上開九十年
    度毒偵字第三三二號偵查卷宗第二九頁、第六○頁、第六二頁），本件事證明確
    ，被告犯行堪以認定。
二、按毒品危害防制條例業於八十六年十月三十日經立法院三讀通過，嗣於八十七年
    五月二十日經總統公布，於八十七年五月二十二日零時起生效施行，安非他命依
    該條例第二條第二項第二款規定，屬於第二級毒品，復依該條例第十條第二項規
    定，施用第二級毒品者，處三年以下有期徒刑，但第一次施用毒品者，檢察官應
    先將被告送勒戒處所觀察、勒戒；經觀察、勒戒後無繼續施用毒品之傾向者，應
    由檢察官為不起訴之處分，有繼續施用毒品之傾向者，由檢察官聲請法院裁定令
    入戒治處所施以強制戒治，其期間為一年；依前項規定為不起訴之處分後，五年
    內再犯第十條之罪，經觀察、勒戒後，認有繼續施用毒品之傾向或三犯以上者，
    不適用前項之規定，毒品危害防制條例第二十條第一項、第二項、第三項分別定
    有明文。被告前因施用第二級毒品安非他命，經送觀察、勒戒後，無繼續施用毒
    品之傾向，而由臺灣板橋地方法院檢察署檢察官為不起訴處分，已如前述，其五
    年內又因施用第二級毒品安非他命犯行，經觀察、勒戒後，有繼續施用毒品之傾
    向，揆諸前開規定，核被告所為，係犯同條例第十條第二項施用第二級毒品罪，
    其施用第二級毒品安非他命前後持有第二級毒品安非他命之低度行為，為施用之
    高度行為所吸收，不另論罪。又其多次施用第二級毒品安非他命之犯行，時間緊
    接，構成要件相同，顯係基於概括之犯意反覆為之，為連續犯，應依刑法第五十
    六條之規定論以一罪，並加重其刑。至公訴人雖僅敘及被告於八十九年四月十六
    日、四月十八日、五月九日、九十年一月七日為警採尿前九十六小時內某時施用
    第二級毒品安非他命之犯行，惟未據起訴部分與起訴事實有連續犯之裁判上一罪
    關係，茲如前述，本院對此自應併予審理。再被告曾因違反麻醉藥品管理條例案
    件，於八十三年九月二十四日，經本院以八十三年度易字第一五四七號判處有期
    徒刑五月確定，於八十四年四月二十四日執行完畢。又因違反麻醉藥品管理條例
    案件，於八十六年七月二十九日，經臺灣臺北地方法院以八十六年度易字第三七
    六二號判處有期徒刑六月確定。復因竊盜案件，於八十七年六月十六日，經本院
    以八十六年度易字第七六一七號判處有期徒刑五月在案。嗣前開二罪合併定應執
    行刑為十月，於八十八年三月二十三日執行完畢，有臺灣高等法院檢察署刑案紀
    錄簡覆表乙紙附卷可參，其於五年內再犯有期徒刑以上刑之本罪，為累犯，應依
    刑法第四十七條之規定加重其刑，並遞加之。爰審酌被告素行不佳，有上開臺灣
    高等法院檢察署刑案紀錄簡覆表可按，且施用毒品安非他命戕害身心、害人害己
    及被告前因施用安非他命，經法院送觀察、勒戒後，猶不思戒絕革除惡習，仍施
    用安非他命，惟被告犯罪後坦承犯行併犯罪之動機、目的、手段、品行、生活狀
    況、智識程度、犯罪所生之損害等一切情狀，量處如主文所示之刑。末查被告行
    為後，刑法第四十一條於九十年一月十日修正公布，同年月十二日生效，原條文
    修正為第四十一條第一項前段，並將得易科罰金之罪，從「犯最重本刑為三年以
    下有期徒刑以下之刑之罪」，修正為「犯最重本刑為五年以下有期徒刑以下之刑
    之罪」，因本案被告所犯之罪本即為「最重本刑三年以下有期徒刑以下之刑之罪
    」，比較新舊法，無何者較有利於被告之問題，依刑法第二條第一項前段之規定
    ，本案應適用修正後之現行刑法第四十一條第一項前段條文，併諭知易科罰金之
    折算標準。至於九十年一月九日，在臺北縣樹林市○○街八六巷一號前，扣得之
    第二級毒品安非他命乙包（毛重二‧三公克；淨重二‧一公克）及內含第二級毒
    品安非他命而與之無法分離之殘渣袋乙個均係屬違禁物，爰依毒品危害防制條例
    第十八條第一項前段之規定沒收銷燬之。另於八十九年四月十六日，在臺北縣三
    重市○○街二九之一號麗園池旅社三○一室丁○○租處，扣得之第二級毒品安非
    他命乙包（毛重一‧四公克）、玻璃球吸食器乙個；於八十九年四月二十二日，
    在停放於臺北市○○區○○街四五號對面堤外便道之車號Ｚ二－八五五二號自用
    小貨車上，扣得之第二級毒品安非他命七包（總毛重三‧○公克；總淨重二‧五
    公克）及玻璃管吸食器二支；於八十九年五月八日，在臺北縣五股鄉○○○路與
    五權路口，扣得之第二級毒品安非他命乙包（毛重九公克）、玻璃管吸食器乙支
    等物品，均係自稱為「林明輝」之成年男子所有之事實，業據被告及證人丁○○
    、乙○○、丙○○於警偵訊或本院審理中一致供明在卷（詳右述八十九年度毒偵
    字第三三四五號偵查卷宗第十六頁、臺灣臺北地方法院檢察署八十九年度毒偵字
    第一四三八號偵查卷宗第七頁、本院九十年四月二十四日審判筆錄），準此，上
    開物品自應於自稱為「林明輝」之該案中宣告沒收或銷燬，本院自無庸併予宣告
    ，是公訴人聲請對此部分亦宣告沒收銷燬，容有誤會，附予敘明。
據上論斷，應依刑事訴訟法第二百九十九條第一項前段，毒品危害防制條例第十條第
二項、第十八條第一項前段，刑法第二條第一項前段、第十一條前段、第五十六條、
第四十七條、新修正之第四十一條第一項前段，罰金罰鍰提高標準條例第二條，判決
如主文。
本案經檢察官簡美惠到庭執行職務。
中    華    民    國      九十        年      四      月      三十      日
                                      臺灣板橋地方法院刑事第四庭
                                          法  官  游  秀  雯
右正本證明與原本無異。
如不服本判決，應於判決送達後十日內，向本院提出上訴狀。
                                          書記官  陳  怡  真
中    華    民    國      九十        年      五      月       一       日
附錄本案論罪科刑法條
毒品危害防制條例第十條
施用第一級毒品者，處六月以上五年以下有期徒刑。
施用第二級毒品者，處三年以下有期徒刑。


司法院資訊處製作；財團法人民間司法改革基金會備份。
